【裁判字號】    95,易,1031
【裁判日期】    950804
【裁判案由】    賭博
【裁判全文】
臺灣板橋地方法院刑事判決              95年度易字第1031號
公  訴  人  臺灣板橋地方法院檢察署檢察官
被      告  寅○○
上列被告因賭博案件，經檢察官提起公訴（95年度偵字第633 號
），本院受理後被告為有罪之陳述，經合議庭裁定由受命法官獨
任進行簡式審判程序，判決如下：
    主  文
寅○○共同連續意圖營利，聚眾賭博，處有期徒刑月，如易科
罰金，以銀元佰元折算壹日。扣案之賭具象棋拾貳顆、骰子
伍拾伍顆、抽頭牌拾張、監視用攝影鏡頭肆個、監視螢幕壹臺
、畫面分割機壹臺、抽頭金新臺幣壹仟貳佰伍拾元，均沒收。
    事  實
一、寅○○夥同與其有意圖營利供給賭博場所及聚眾賭博等概括
    犯意聯絡之巳○○、戌○○、戊○○（上三人業經本院另行
    審結），自民國94年12月27日起由巳○○連續提供位於臺北
    縣三重市○○○街33號旁貨櫃屋（全民計程車行司機休息站
    ）之公眾得出入之場所，並以每日新臺幣（下同）500 元之
    代價雇用寅○○擔任清注、戌○○擔任放款、戊○○負責把
    風之工作，並由巳○○提供象棋、骰子為賭具供在場賭客輪
    流做莊對賭，每次押注金額不限，賭博方式為每人4 顆象棋
    ，「將」為一點，「士」為二點，以此類推，以象棋之點數
    與莊家比大小分輸贏，莊家若贏，則賭客所押賭注皆歸莊家
    所有，反之，則賭客可贏得與所押賭注相同之金額，賭客若
    贏得3,000 元者由巳○○抽100 元抽頭金，贏得5,000 元者
    ，則由巳○○抽200 元抽頭金。迨於94年12月29日凌晨0 時
    20分許，適有賭客癸○○、午○○、未○○、甲○○、丑○
    ○（以上均俟到案後另行審結）、子○○（已歿，業經本院
    另為不受理判決）、己○○、申○○、卯○○、辰○○、酉
    ○○、丙○○、乙○○、辛○○、庚○○、丁○○、亥○○
    、許宗安、壬○○、天○○（以上十四人，業經本院另行審
    結）在上開處所賭博財物之際，為警當場查獲，並扣得巳○
    ○所有之賭博之器具象棋32顆、骰子55顆、抽頭牌（撲克牌
    每張代表5000 元）13 張、抽頭金1,250 元、監視用攝影鏡
    頭4 個、監視螢幕1 臺、畫面分割機1 臺。
二、案經臺北縣政府警察局三重分局報請臺灣板橋地方法院檢察
    署檢察官偵查起訴，經本院合議庭裁定以簡式審判程序審理
    。
    理  由
一、上揭犯罪事實，業據被告寅○○於警詢、偵查及本院審理時
    均坦承不諱，並有同案被告巳○○、戌○○、戊○○、己○
    ○、申○○、卯○○、辰○○、酉○○、丙○○、乙○○、
    辛○○、庚○○、丁○○、亥○○、許宗安、壬○○、天○
    ○於警詢、偵查及本院審理時供認在卷，又有同案被告癸○
    ○、午○○、未○○、甲○○、子○○、丑○○於警詢及偵
    查時供述詳明，且有證人陳銘元於偵查時證述綦詳，又有巳
    ○○所有之賭博之器具象棋32顆、骰子55顆、抽頭牌13張、
    抽頭金1,250 元、監視用攝影鏡頭4 個、監視螢幕1 臺、畫
    面分割機1 臺扣案可證，復有現場照片10幀附卷可稽，足認
    被告之自白與事實相符，罪證明確，犯行洵堪認定。
二、按行為後法律有變更者，應將行為時之法律與裁判時之法律
    比較適用最有利於行為人之法律；又新舊刑法關於刑之規定
    ，雖同採從輕主義，惟比較時仍應就罪刑有關之共犯、未遂
    犯、想像競合犯、牽連犯、連續犯、結合犯，以及累犯加重
    、自首減輕暨其他法定加減原因（如身分加減）與加減比例
    等一切情形，綜其全部之結果而為比較，再適用有利於行為
    人之法律處斷，而不得一部割裂分別適用不同之新舊法（最
    高法院24年上字第4634號、29年度上字第964號判例意旨、
    95年第8 次刑事庭會議決議參照）。茲就新舊法比較適用分
    述如下：
  (一)關於刑法第28條共同正犯之規定：
    被告行為後，刑法第28條於94年2 月2 日以華總一義字第09
    400014901 號令修正公布，並自95年7 月1 日起施行；修正
    後刑法第28條關於成立共同正犯之標準，將原來共同正犯之
    共同「實施」犯罪，改為共同「實行」犯罪，剔除完全未參
    與犯罪相關行為之「實行」的「陰謀共同正犯」及「預備共
    同正犯」，修正後之共同正犯之可罰性要件之範圍業已限縮
    ，乃屬行為可罰性要件之變更，自應比較新舊法，本件被告
    所為，核均符合刑法28條共同正犯修正前後之規定，其重輕
    並無任何不同，故經比較新舊法結果，應依刑法第2 條第1
    項前段規定，適用行為時即修正前刑法第28條之規定。
  (二)關於刑法第56條連續犯之規定：
    被告行為後，刑法第56條於94年2 月2 日以華總一義字第09
    400014901 號令修正公布，並自95年7 月1 日起施行；修正
    後刑法第56條已刪除連續犯之規定，是本件被告多次聚眾賭
    博犯行即均應按數罪之規定併罰；惟如依修正刪除前之連續
    犯規定，則應各依修正前刑法第56條規定以一罪論，但得加
    重其刑至二分之一，依數罪併罰之結果，顯較諸以一罪論而
    加重其刑至二分之一之結果不利於被告；比較新舊法結果，
    以舊法較有利於行為人，故依刑法第2 條第1 項前段規定，
    自應適用行為時之法律即修正前刑法第56條關於連續犯之規
    定論處。
  (三)關於刑法第55條想像競合犯之規定：
    被告行為後，刑法第55條於94年2 月2 日以華總一義字第09
    400014901 號令修正公布，並自95年7 月1 日起施行；修正
    後刑法第55條關於想像競合犯之規定：「一行為而觸犯數罪
    名者，從一重處斷。但不得科以較輕罪名所定最輕本刑以下
    之刑。」與修正前規定：「一行為而觸犯數罪名，‧‧‧者
    ，從一重處斷。」之規定相較，修正後關於想像競合犯之規
    定顯增加但書之限制，應以行為時之規定有利於被告，應依
    修正後刑法第2 條第1 項前段之規定，適用行為時即修正前
    刑法第55條之規定處斷。
  (四)關於被訴刑法第268 條之罪所定罰金刑提高標準之規定：
    被告行為後，刑法第33條第5 款於94年2 月2 日以華總一義
    字第09400014901 號令修正公布，並自95年7 月1 日起施行
    ；關於刑法第268 條之聚眾賭博罪，其法定刑有關罰金部分
    ，得處三千元以下罰金，依新修正之刑法施行法第1 條之1
    規定，中華民國94年1 月7 日刑法修正施行後，刑法分則編
    所定罰金之貨幣單位為新臺幣。94年1 月7 日刑法修正時，
    刑法分則編未修正之條文定有罰金者，自94年1 月7 日刑法
    修正施行後，就其所定數額提高為三十倍。但72年6 月26日
    至94 年1月7 日新增或修正之條文，就其所定數額提高為三
    倍。查刑法第268 條之聚眾賭博罪，有關科罰金刑部分，係
    於72 年6月26日至94年1 月7 日間非新增或修正過之條文，
    則依刑法施行法第1 條之1 第2 項前段之規定，應提高為三
    十倍，即係新臺幣九萬元以下。而依罰金罰鍰提高標準條例
    第1條 之規定，依法律應處罰金、罰鍰者，就其原定數額提
    高二倍至十倍。但法律已依一定比率規定罰金或罰鍰之數額
    或倍數者，依其規定。然依行政院會銜司法院於72年7 月27
    日發布，同年8 月1 日施行，有關刑法定有罰金各條，提高
    為十倍，是前開得處三千元以下罰金，提高為十倍，即科罰
    金三萬元，再者銀元與新臺幣之比率為一比三（現行法規所
    定貨幣單位折算新臺幣條例第2 條），故以新臺幣計算，本
    條罰金刑部分即得處新臺幣九萬元以下罰金。新舊法有關法
    定罰金刑之最多額於比較結果固屬相同，對被告並無有利或
    不利，但自法定罰金刑之最少額部分觀察，修正後刑法第33
    條第5 款規定：「罰金：新臺幣一千元以上，以百元計算之
    。」，而修正前刑法第33條第5 款規定：「罰金：一元（銀
    元）以上。」，依前述同一罰金罰鍰提高標準計算，顯然低
    於新法之規定而有利於被告。依刑法第2 條第1 項規定，本
    件被告被訴之刑法第268 條之罪所定之罰金刑提高部分，即
    應適用罰金罰鍰提高標準條例第1 條前段之規定。
  (五)關於刑法第41條第1項前段易科罰金折算標準之規定：
    被告行為後，刑法第41條第1 項前段於94年2 月2 日以華總
    一義字第09400014901 號令修正公布，並自95年7 月1 日起
    施行；修正前刑法第41條第1 項前段規定：「犯最重本刑為
    五年以下有期徒刑以下之刑之罪，受六個月以下有期徒刑或
    拘役之宣告，因身體、教育、職業、家庭之關係或其他正當
    事由，執行顯有困難者，得以一元以上三元以下折算一日，
    易科罰金。」，又被告行為時之易科罰金折算標準，修正前
    罰金罰鍰提高標準條例第2 條（現已刪除）規定，就其原定
    數額提高為一百倍折算一日，則被告行為時之易科罰金折算
    標準，應以銀元三百元折算一日。惟修正後刑法第41條第1
    項前段則規定：「犯最重本刑為五年以下之刑之罪，而受六
    個月以下有期徒刑或拘役之宣告者，得以新臺幣一千元、二
    千元、三千元折算一日，易科罰金。」，比較修正前後之易
    科罰金折算標準，以95年7 月1 日修正公布前之規定，較有
    利於被告，應依修正後刑法第2 條第1 項前段規定，適用修
    正前刑法第41條第1 項前段、修正前罰金罰鍰提高標準條例
    第2 條之規定，定其折算標準。
  (六)綜其全部之結果而為比較，本件應依刑法第2 條第1 項前段
    規定，應一體適用修正前刑法之規定。
三、核被告寅○○所為，係犯刑法第268 條前段之意圖營利提供
    賭博場所罪及同條後段之意圖營利聚眾賭博罪。被告寅○○
    與巳○○、戌○○、戊○○四人具有犯意聯絡及行為分擔，
    為共同正犯。被告先後多次意圖營利提供賭博場所與聚眾賭
    博之犯行，時間緊密，犯罪構成要件相同，顯係基於概括犯
    意為之，為連續犯，依修正前刑法第56條之規定，以一罪論
    ，並加重其刑。又被告所為犯行，咸係基於一個賭博犯意之
    決定，達成其同一犯罪之各個舉動，應屬法律概念之一行為
    ，其以一行為觸犯二罪名，為想像競合犯，應依修正前刑法
    第55條規定，從一重之意圖營利聚眾賭博罪處斷。爰審酌被
    告犯罪之動機、目的、手段、提供賭博場所之時間與抽頭所
    得金額，兼衡其等犯罪後尚能坦承犯行等一切情狀，量處如
    主文所示之刑，並諭知易科罰金之折算標準。末按被告行為
    後，刑法第38條關於沒收之規定，雖亦同有修正，然因沒收
    屬於從刑，而從刑附屬於主刑，除法律有特別規定者外，應
    依主刑所適用之法律。本件關於刑法修正前後之比較適用，
    整體言之，既應以修正前之刑法對被告較為有利，則從刑部
    分亦應一體適用修正前刑法之規定，是扣案之賭具象棋32顆
    、骰子55顆、抽頭牌13張、監視用攝影鏡頭4 個、監視螢幕
    1 臺、畫面分割機1 臺，為共犯巳○○所有供本件犯罪所用
    之物；抽頭金1,250 元，則為被告與巳○○等人所有因本件
    犯罪所得之物，爰分別依修正前刑法第38條第1 項第2 款、
    第3 款之規定，併予宣告沒收。
據上論斷，應依刑事訴訟法第273 條之1 第1 項、第299 條第1
項前段，刑法第2 條第1 項前段、修正前刑法第28條、修正前刑
法第56條、第268 條、修正前刑法第55條、修正前刑法第41條第
1 項前段、修正前刑法第38條第1 項第2 款、第3 款，罰金罰鍰
提高標準條例第1 條前段、修正前罰金罰鍰提高標準條例第2 條
，判決如主文。
本案經檢察官朱立豪到庭執行職務
中    華    民    國    95    年    8     月    4     日
                  刑事第十七庭    法  官  張江澤
以上正本證明與原本無異。
如不服本判決，應於判決送達後十日內，向本院提出上訴狀。
                                  書記官  林怡秀
中    華    民    國    95    年    8     月    4     日
附錄本案論罪科刑法條全文：
刑法第268條
意圖營利，供給賭博場所或聚眾賭博者，處三年以下有期徒刑，
得併科三千元以下罰金。


司法院資訊處製作；財團法人民間司法改革基金會備份。
